臺北高等行政法院判決　　　　　　　　　　　　　　九十二年度訴字第一六九七號
　　　　　　　　　　　　　　　.
　　原　　　告　甲○○
　　訴訟代理人　丙○○
　　被　　　告　財政部臺北市國稅局
　　代　表　人　張盛和（局長）
　　訴訟代理人　乙○○
右當事人間因綜合所得稅事件，原告不服財政部中華民國九十二年三月六日台財訴字
第○九二一三五一五三七號訴願決定（案號：第八八三○二三號），提起行政訴訟。
本院判決如左：
　　主  文
原告之訴駁回。
訴訟費用由原告負擔。
　　事  實
一事實概要：緣原告民國（下同）八十四年度綜合所得稅結算申報，經被告核定綜合
  所得總額新台幣（下同）三、二五八、七一六元，淨額為二、七三五、七一六元。
  原告對被告核定之財產交易所得計一、五五一、五二四元（下稱系爭財產交易所得
  ）部分表示不服，主張座落臺北市○○路○段三十二號十三樓房屋（下稱系爭房屋
  ）移轉，係合建糾紛衍生之非買賣交易行為，確無收取分文價金等語，申請復查，
  經被告以八十八年四月二十二日財北國稅法字第八八○一四八○六號復查決定，駁
  回其申請，提起訴願，亦遭決定駁回，原告仍未甘服，遂向本院提起行政訴訟。
二兩造聲明：
　(一)原告聲明：訴願決定及原處分均撤銷。
　(二)被告聲明：駁回原告之訴。
三兩造之爭點：
  原告主張系爭房屋所有權移轉，即使係基於買賣關係，亦因被騙未取得對價，實際
  並無財產交易所得，被告對之課稅，顯有違誤，是否可採？
　(一)原告主張：
    系爭房屋移轉衍生之糾紛，經原告上訴台灣高等法院以八十六年度上易字第八一
    一六號刑事判決上訴駁回，原告主張其移轉系爭房屋所有權係基於與三圓建設公
    司之買賣契約，然卻受該公司詐欺，不給付價金，故提起刑事訴訟。上揭刑事訴
    訟判決結果，未採信原告主張，認為因合建關係，只能藉買賣之名過戶。若依判
    決認定結果，既非買賣關係，即無從課徵財產交易所得稅。反之，若原告主張有
    理由，果真係買賣關係，則須待三圓建設公司給付價金，原告方有所得，始得據
    以課稅，被告所為處分，顯有違誤，應予撤銷。
　(二)被告主張：
    1.本件原告於八十四年十一月二十一日（立契日期）移轉其所有系爭房屋，被告
      依據八十四年度個人財產交易所得明細之通報資料，核定原告八十四年度財產
      交易所得一、五五一、五二四元（計算式：房屋評定現值5,967,400× 26%=1,
      551,524），併課其當年度綜合所得稅。
    2.原告主張系爭房屋移轉並非真買賣，故無所得等語。查地政機關查復資料，有
      系爭房屋買賣所有權移轉契約影本附卷可稽，而原告於復查時所提示之臺灣高
      等法院八十六年度上易字第八一一六號刑事判決影本，係原告為上訴人而遭上
      訴駁回，尚無可作為本件有利之證據。又按「當事人主張事實須負舉證責任，
      倘其所提出之證據不足為主張事實之證明，自不能認其主張之事實為真實。」
      最高行政法院（八十九年七月一日改制前為行政法院）三十六年度判字第十六
      號著有判例可資參照。原告未能舉證提示利己之證明文件資料，以實其說，且
      未能提示交易時之實際成交價額及原始成本費用之證明文件，被告依地政機關
      查復系爭房屋買賣所有權移轉契約影本核定財產交易所得一、五五一、五二四
      元，尚無違誤。
　　理  由
一按「本法稱財產交易所得及財產交易損失，係指納稅義務人並非為經常買進、賣出
  之營利活動而持有之各種財產，因買賣或交換而發生之增益或損失。」及「個人之
  綜合所得總額，以其全年左列各類所得合併計算之：…第七類：財產交易所得：凡
  財產及權利因交易而取得之所得：一、財產或權利原為出價取得者，以交易時之成
  交價額，減除原始取得之成本，及因取得、改良及移轉該項資產而支付之一切費用
  後之餘額為所得額。」分別為行為時所得稅法第九條及第十四條第一項第七類第一
  款所明定。次按「個人出售房屋，如能提出交易時之成交價額及成本費用之證明文
  件者，其財產交易所得之計算，依本法第十四條第一項第七類規定核實認定；其未
  申報或未能提出證明文件者，稽徵機關得依財政部核定標準核定之。」復為同法施
  行細則第十七條之二所明定。又「八十四年度個人出售台北市房屋未申報或已申報
  而未能提出證明文件者，按當年度房屋現值之百分之二十六核定其財產交易所得。
  」亦經財政部八十五年台財稅第八五一八九二六八○號函頒訂有案，上開函釋，係
  財政部依所屬各地區國稅局，參照當年度實際經濟情況及房屋市場交易情形所擬定
  標準，依法核定發布，自可適用。
二本件原告八十四年度綜合所得稅結算申報，經被告核定綜合所得總額三、二五八、
  七一六元，淨額為二、七三五、七一六元。原告對被告核定之財產交易所得計一、
  五五一、五二四元部分表示不服，循序申請復查，提起訴願，遞遭決定駁回，復起
  訴主張系爭房屋所有權移轉，即使係基於買賣關係，亦因被騙未取得對價，實際並
  無財產交易所得，被告對之課稅，顯有違誤，詳如其起訴狀事實欄所載理由等語。
三查原告於八十四年十一月二十一日與三圓建設公司簽訂買賣契約，將系爭房屋售予
  三圓建設公司，房屋買賣契約並經台灣台北地方法院公證處公證，此有公證書附原
  處分卷可稽，惟原告八十四年度綜合所得稅結算申報，未列報系爭財產交易所得，
  被告依據八十四年度個人財產交易所得明細資料，核定其當年度財產交易所得一、
  五五一、五二四元（計算式：房屋評定現值5,967,400×26% = 1,551,524），併課
  綜合所得稅，揆諸首揭規定及說明，自無不合。
四至於原告訴稱：系爭房屋係被騙以買賣移轉登記，未取得對價，無財產交易所得，
  並提出台灣高等法院八十六年度上易字第八一一六號刑事判決為證乙節，查原告以
  被騙買賣移轉系爭房屋，迄未收到價款，提起自訴，上開刑事判決並未認定原告之
  自訴詐欺罪成立，原告亦未另提起民事訴訟，原告之行政訴訟代理人於準備程序及
  言詞辯論期日仍繼續主張以買賣關係移轉系爭房屋與三圓建設公司，經記明筆錄在
  卷可憑，且原告亦迄未具體提出其無系爭財產交易所得之相關民事判決等資料，原
  告所訴，洵不足採。
五綜上說明，本件被告之原處分，核無違誤，訴願決定，予以維持，亦無不合，原告
  起訴意旨，非有理由，應予駁回。
六據上論結，本件原告之訴為無理由，依行政訴訟法第九十八條第三項前段，判決如
  主文。
中　　　華　　　民　　　國　　九十三　　年　　　四　　　月　　　七　　　日
                　　 臺 北 高 等 行 政 法 院   第 四 庭
                                    審 判 長   法  官  王立杰
                                               法  官  胡方新
                                               法  官  黃本仁
右為正本係照原本作成。
如不服本判決，應於送達後二十日內，向本院提出上訴狀並表明上訴理由，如於本判
決宣示後送達前提起上訴者，應於判決送達後二十日內補提上訴理由書（須按他造人
數附繕本）。
中　　　華　　　民　　　國　　九十三　　年　　　四　　　月　　　八　　　日
            　　　　　　　　　  　             書記官  姚國華
